【裁判字號】    89,上易,1195
【裁判日期】    891012
【裁判案由】    竊盜
【裁判全文】
臺灣高等法院臺南分院刑事判決          八十九年度上易字第一一九五號  Ａ
      上  訴  人
      即  被  告  乙  ○  ○
右上訴人因竊盜案件，不服臺灣臺南地方法院八十八年度易字第二二八七號中華民國
八十九年四月十四日第一審判決（起訴案號：臺灣臺南地方法院檢察署八十八年度偵
字第一０一六一號、八十八年度偵緝字第八０七號），提起上訴，本院判決如左：
      主      文
原判決撤銷。
乙○○攜帶兇器，於夜間侵入住宅竊盜，處有期徒刑柒月，扣案之長短螺絲起子各壹
把、手電筒壹支及鑰匙捌串均沒收；又連續攜帶兇器，於夜間侵入住宅竊盜，處有期
徒刑柒月，扣案之長短板手各壹把、長短螺絲起子各壹把、鐵夾壹把、手電筒壹支及
鑰匙捌串均沒收。應執行有期徒刑壹年，扣案之長短板手各壹把、長短螺絲起子各壹
把、鐵夾壹把、手電筒壹支及鑰匙捌串均沒收。
      事      實
一、乙○○意圖為自己不法之所有，攜帶其所有客觀上對於人之生命、身體具有危險
    性之兇器長短螺絲起子各一把、供行竊時照明用之手電筒一支及開鎖用之鑰匙八
    串，於如附表一編號１所示之時間、地點、以所示之竊盜方法、竊取所示被害人
    所有之財物。又另行起意，意圖為自己不法所有之概括犯意，攜帶其所有客觀上
    對於人之生命、身體具有危險性之兇器長短板手各一把、長短螺絲起子各一把、
    鐵夾一把及供行竊時照明用之手電筒一支、開鎖用之鑰匙八串，先後於如附表二
    編號２至５所示之時間、地點、以各所示之竊盜方法、各竊取所示被害人所有之
    財物。嗣乙○○於同年八月十三日晚上八時五十分許，在臺南市○區○○路一九
    四號，經警臨檢盤查時，於有偵查權之公務員或機關未發現其所為如附表二編號
    ２至５所示之竊盜前，自首而接受裁判，並扣得乙○○所有供竊盜所用之長短板
    手各一把、長短螺絲起子各一把、鐵夾一把、手電筒一支及鑰匙八串。
二、案經臺南市警察局第四分局報請臺灣臺南地方法院檢察署檢察官偵查起訴。
      理      由
一、訊據上訴人即被告乙○○對於如附表一編號１及附表二編號２至５所示之竊盜事
    實與扣案之長短板手各一把、長短螺絲起子各一把、鐵夾一把、手電筒一支及鑰
    匙八串為其所有等情坦承不諱，惟否認犯有如附表一編號２及附表二編號１所示
    之竊盜犯行，辯稱：上開竊盜犯行，被害人沒有報案，係其自己承認，扣案之長
    短板手各一把、長短螺絲起子各一把、鐵夾一把、手電筒一支及鑰匙八串，除鑰
    匙八串係供竊盜所用外，其餘工具是其做車床用的，放在車上被搜出來的云云。
    經查
（一）被告所供認之上開如附表一編號１及如附表二編號２至５所示之竊盜事實，核
      與被害人丁○○、己○○、戊○○、甲○○於警訊時及本院審理時，戊○○、
      丙○○於警訊時、原審審理時及本院審理時指述之情節相符，復有失竊補報單
      四份附於警卷及扣案之長短板手各一把、長短螺絲起子各一把、鐵夾一把、手
      電筒一支及鑰匙八串足資佐證。被告於偵查中及本院審理時雖均供稱：其竊取
      被害人丁○○之電腦二台；於原審審理時供稱：其竊取被害人丁○○之電腦二
      台連同主機。惟被害人丁○○於原審審理時雖指稱被告竊取其電腦二、三台，
      然於警訊時及本院審理時均供稱被告竊取其所有手提電腦一台，桌上型電腦二
      台，被害人丁○○所指被竊電腦較具體明確，自應以被害人丁○○所指被竊電
      腦為可採。
（二）被告於偵查中供稱：「鑰匙及螺絲起子、手電筒是我用來行竊用的，其他不是
      行竊工具。」等語（見臺灣臺南地方法院檢察署八十八年度偵字第一０一六一
      號偵查卷第十頁背面），於原審審理時供稱：其於附表二編號２至５之竊盜均
      攜帶板手、起子、鐵夾等語（見原審卷七十頁），足見被告所為如附表一編號
      １之竊盜係攜帶扣案之兇器長短螺絲起子各一把、供行竊時照明用之手電筒一
      支及供開鎖用之鑰匙八串，所為如附表二編號２至５所示之竊盜係攜帶扣案之
      兇器長短板手各一把、長短螺絲起子各一把及鐵夾一把、供竊盜時照明用之手
      電筒一支及供開鎖用之鑰匙八串。
（三）被告係八十六年四月二十四日因竊盜案件經臺灣臺南地方法院檢察署通緝，有
      通緝書一份附於該署八十六年度偵字第三五二三號偵查卷可稽，證人即臺南市
      警察局第四分局刑事組偵查員庚○○於本院審理時結稱：被告本來就是竊盜通
      緝犯，惟其竊盜被通緝是另外一件，本案其所製作之警訊筆錄所記載之竊盜案
      件是被告自己說的，不是被通緝之竊盜案件，本案筆錄所記載之竊盜案件在他
      自己講以前，其等警察不知道他犯竊盜，只是看他有偷了多少件，然後他自己
      講地點，他帶警察去的等語，證人庚○○所證，另一件竊盜通緝案件，即係如
      附表一所示之竊盜案件，有臺南市警察局第一分局刑事案件報告（調查）書一
      份附於前開偵查卷可按，如附表二編號２至５所示之竊盜案件非屬前開竊盜通
      緝案件，且與上開通緝如附表一所示之竊盜案件相距近二年，時間非緊接，顯
      非連續犯之裁判上一罪，被告於原審審理時亦供稱：八十五年六月二十一日竊
      盜以後，又另行於八十八年才臨時起意等語（見原審卷第一四四頁正面及背面
      ），足見附表二編號２至５所示竊盜部分，應屬另行起意所竊盜，故被告自動
      供出如附表二編號２至５所示竊盜案件而接受裁判，應合乎自首要件。
（四）綜上所述，被告關於扣押物部分所辯，顯係卸責之詞，不足採信，事證明確，
      其犯行堪以認定。
二、被告竊盜所攜帶之長短板手各一把及鐵夾一把均係鐵製銳利，長短螺絲起子各一
    把之一端亦係鐵製銳利，皆可為兇器。核被告所為，如附表一編號１所示之竊盜
    部分，係犯刑法第三百二十一條第一項第一款、第三款之攜帶兇器，於夜間侵入
    住宅竊盜罪；如附表二編號２、４所示之竊盜部分，亦係犯刑法第三百二十一條
    第一項第三款之攜帶兇器竊盜罪；如附表二編號３所示之竊盜部分，係犯刑法第
    三百二十一條第一項第一款、第三款之攜帶兇器，於夜間侵入住宅竊盜罪；如附
    表二編號５所示之竊盜部分，係犯刑法第三百二十一條第一項第一款、第二款之
    攜帶兇器，毀壞門扇竊盜罪。被告所犯如附表一編號１所示之竊盜與如附表二編
    號２至５所示之竊盜，其時間相距近二年，顯非連續犯，公訴人認有連續犯之關
    係，並認均係犯刑法第三百二十一條第一項第三款之攜帶兇器竊盜罪，尚有未洽
    ，除如附表二編號２、４所示之竊盜部分外，如附表一編號１及附表二編號３、
    ５所示之竊盜部分，其起訴法條均應予變更。被告所為如附表二編號２至５所示
    之四次竊盜犯行，時間緊接，犯罪構成要件相同，顯係基於概括犯意反覆為之，
    為連續犯，應依連續犯之規定，論以情節較重之連續攜帶兇器，於夜間侵入住宅
    竊盜罪一罪，並加重其刑。被告於有偵查權之公務員或機關未發現其所為如附表
    二編號２至５所示之竊盜前，自首並接受裁判，應減輕其刑，並先加後減之。被
    告所犯如附表一編號１所示之攜帶兇器，於夜間侵入住宅竊盜罪及如附表二編號
    ２至５所示之連續攜帶兇器，於夜間侵入住宅竊盜罪，犯意各別，應分論併罰。
三、原審以被告罪證明確，予以論罪科刑，固非無見，惟查（一）如附表一編號１所
    示竊盜地點雖在無人居住之一樓診所，然應包括於住宅內，原判決認係有人居住
    之建築物；而如附表一編號２所示之竊盜，並未著手行竊（詳後述），未達竊盜
    未遂之程度，原判決論以刑法第三百二十一條第二項、第一項第一款、第三款之
    攜帶兇器，於夜間侵入住宅竊盜未遂罪，並認與被告所為如附表一編號１所示之
    攜帶兇器，於夜間侵入住宅竊盜既遂罪為連續犯，而論以連續攜帶兇器，於夜間
    侵入住宅竊盜既遂罪一罪，即有未當。（二）被告所為如附表二編號２、４所示
    之竊盜部分，係犯刑法第三百二十一條第一項第三款之攜帶兇器竊盜罪；如附表
    二編號３所示之竊盜部分，係犯刑法第三百二十一條第一項第一款、第三款之攜
    帶兇器，於夜間侵入住宅竊盜罪；如附表二編號５所示之竊盜部分，係犯刑法第
    三百二十一條第一項第一款、第二款之攜帶兇器，毀壞門扇竊盜罪，原判決認均
    係犯刑法第三百二十一條第一項第一款、第三款之攜帶兇器，於夜間侵入住宅竊
    盜罪，且除如附表二編號２、４所示之竊盜部分外，如附表一編號１及附表二編
    號３、５所示之竊盜部分，其起訴法條均未予變更，亦有未洽。（三）被告所犯
    如附表二編號２至５所示之竊盜部分，未依自首之規定減輕其刑，亦有未合。（
    四）扣案之螺絲起子長短各一把，原判決僅沒收螺絲起子一把，而附表一編號１
    所示之竊盜，亦未宣告沒收扣案之被告所有供行竊用之長短螺絲起子各一把、手
    電筒一支及鑰匙八串，亦有疏漏。被告上訴指摘原判決量刑過重，固無足取，惟
    原判決既有可議，自無可維持，應由本院將原判決予以撤銷改判。爰審酌被告犯
    罪之動機、目的、手段、品行、所竊得財物數額、犯罪後坦承犯行態度良好等一
    切情狀，量處如主文所示之刑，並定其應執行之刑。至被告所犯如附表一編號１
    所示之竊盜，所扣案之長短螺絲起子各一把、手電筒一支及鑰匙八串，所犯如附
    表二編號２至５所示之竊盜，所扣案之長短板手各一把、長短螺絲起子各一把、
    鐵夾一把、手電筒一支及鑰匙八串，均屬被告所有，且供犯罪所用之物，業據其
    於偵查中及原審審理時供明在卷，均依法宣告沒收，惟被告所犯如附表一編號１
    所示之竊盜，所扣案之長短螺絲起子各一把、手電筒一支及鑰匙八串，與其所犯
    如附表二編號２至５所示之竊盜，所扣案之長短螺絲起子各一把、手電筒一支及
    鑰匙八串，係相同之物，故於定應執行刑時，只宣告沒收一次。
四、公訴意旨另以：被告意圖為自己不法之所有，攜帶客觀上具有危險性之兇器板手
    二把、螺絲起子二把、鐵夾一把、手電筒一支及鑰匙八串，於如附表一編號２所
    示之時間、地點、著手預備竊取被害人辛○○○之財物時，為被害人辛○○○發
    現而逃逸，因認被告涉有刑法第三百二十一條第一項第三款之罪嫌云云。經查被
    告於如附表一編號２所示之時間、地點，撬壞電動門之小鐵盒啟動電動門後，剪
    斷鋁門鎖，打開鋁門剛要進入尚未著手行竊即為被害人辛○○○發現而逃逸，業
    據被害人辛○○○於本院審理時指述明確，故剛要進入尚未著手行竊即為被害人
    辛○○○發現而逃逸，既尚未著手行竊，自難論以竊盜未遂，公訴人認此部分與
    前揭如附表一編號１所示之竊盜論罪科刑部分，有連續犯之裁判上一罪關係，爰
    不另為無罪之諭知。
五、公訴意旨另略以：被告意圖為自己不法之所有，攜帶客觀上具有危險性之兇器板
    手二把、螺絲起子二把、鐵夾一把、手電筒一支及鑰匙八串，於如附表二編號１
    所示之時間、地點、竊取被害人王滄隆所有皮包，內有行動電話（即手機）一具
    、印章一個、身分證一枚、現金新臺幣（下同）五千元，因認被告另涉有刑法第
    三百二十一條第一項第三款之罪嫌云云。訊據被告否認竊取被害人王滄隆上開之
    財物，辯稱：身分證係在十字路口撿到的等語。經查被害人王滄隆於警訊時及原
    審審理時均證稱：其大約是一年半前丟掉身分證的，當天我是在泡沫紅茶店將手
    機、印章、身分證及五千元交給老闆娘謝雪娥幫其向電信局辦理門號交換，東西
    是在謝雪娥保管中，因謝雪娥租屋處遭竊，由謝雪娥一起弄丟的等語（見臺南市
    警察局第四分局南市警四刑偵字第四六二號八十八年八月十四日卷、原審卷第八
    三頁背面），此徵諸社會一般人之經驗法則可推知，被害人王滄隆所一起遺失之
    物包括非消費物（如手機、身分證）及消費物（如現金），若由竊賊一併竊得，
    應無歷時一年半，豈有僅保留身分證之理？況參酌被告犯後對於附表二所示之連
    續竊盜中，被害人己○○、戊○○、甲○○、丙○○均未主動報案，但被告卻主
    動自首，實無隱瞞被害人王滄隆被竊之事實之理，被告所辯上開身分證是撿到的
    （此部分未經起訴）等情，應堪採信。此外復查無其他積極證據足資證明被告確
    有此部分之竊盜犯行，惟公訴人認此部分與前揭如附表二編號２至５所示之竊盜
    論罪科刑部分，有連續犯之裁判上一罪關係，爰不另為無罪判決之諭知。
據上論結，應依刑事訴訟法第三百六十九條第一項前段、第三百六十四條、第三百條
、第二百九十九條第一項前段、刑法第五十六條、第三百二十一條第一項第一款、第
三款、第六十二條前段、第五十一條第五款、第三十八條第一項第二款，判決如主文
。
本案經檢察官李傳來到庭執行職務。
中    華    民    國      八十九      年      十      月      十二      日
                                  臺灣高等法院臺南分院刑事第二庭
                                      審判長法官  游    明    仁
                                            法官  林    永    茂
                                            法官  陳    清    溪
右正本證明與原本無異。
不得上訴。
                                      法院書記官  嚴    巧    花
中    華    民    國      八十九      年      十      月      十六      日
附錄法條：
刑法第三百二十一條第一項
犯竊盜罪而有左列情形之一者，處六月以上五年以下有期徒刑：
一、於夜間侵入住宅或有人居住之建築物、船艦或隱匿其內而犯之者。
二、毀越門扇、牆垣或其他安全設備而犯之者。
三、攜帶兇器而犯之者。
四、結夥三人以上而犯之者。
五、乘火災、水災或其他災害之際而犯之者。
六、在車站或埠頭而犯之者。
附表一：
┌──┬─────┬──────┬───┬───────┬────┬──┐
│編號│ 竊盜時間 │ 竊 盜 地 點│被害人│竊  盜  方  法│竊得財物│備註│
├──┼─────┼──────┼───┼───────┼────┼──┤
│    │八十五年六│臺南市○○路│丁○○│以自備螺絲起子│手提電腦│    │
│    │月二十一日│一三三號住宅│      │撬開損壞電動門│一台、桌│    │
│    │凌晨四時許│（一樓由林志│      │小鐵盒（損壞小│上型電腦│    │
│ １ │          │勝之妻陳秀琴│      │鐵盒部分未據告│二台    │    │
│    │          │開設眼科診所│      │訴）啟動電動門│        │    │
│    │          │，樓上由房東│      │後，打開玻璃門│        │    │
│    │          │居住）      │      │進入診所裡面行│        │    │
│    │          │            │      │竊            │        │    │
├──┼─────┼──────┼───┼───────┼────┼──┤
│    │八十五年六│臺南市○○路│黃何玉│撬壞電動門之小│沒有    │    │
│    │月二十一日│一四七號住宅│面    │鐵盒啟動電動門│        │    │
│ ２ │凌晨四時許│            │      │後，剪斷鋁門鎖│        │    │
│    │          │            │      │，打開鋁門剛要│        │    │
│    │          │            │      │進入尚未著手行│        │    │
└──┴─────┴──────┴───┴───────┴────┴──┘
┌──┬─────┬──────┬───┬───────┬────┬──┐
│    │          │            │      │竊即被發現而逃│        │    │
│    │          │            │      │逸（損壞小鐵盒│        │    │
│    │          │            │      │、剪斷鋁門鎖部│        │    │
│    │          │            │      │分未據告訴）  │        │    │
└──┴─────┴──────┴───┴───────┴────┴──┘
附表二：
┌──┬─────┬──────┬───┬───────┬────┬──┐
│編號│ 竊盜時間 │ 竊 盜 地 點│被害人│竊  盜  方  法│竊得財物│備註│
├──┼─────┼──────┼───┼───────┼────┼──┤
│    │八十七年二│臺南市○○路│王滄隆│不詳（被告否認│皮包一個│    │
│    │月間      │藍色杜鵑窩泡│      │）            │，內有行│    │
│    │          │沫紅茶店    │      │              │動電話（│    │
│    │          │            │      │              │即手機）│    │
└──┴─────┴──────┴───┴───────┴────┴──┘
┌──┬─────┬──────┬───┬───────┬────┬──┐
│    │          │            │      │              │一具、印│    │
│    │          │            │      │              │章一個、│    │
│    │          │            │      │              │、身分證│    │
│  １│          │            │      │              │一枚、現│    │
│    │          │            │      │              │金新臺幣│    │
│    │          │            │      │            │五千元  │    │
├──┼─────┼──────┼───┼───────┼────┼──┤
│    │八十八年四│臺南市○○路│己○○│以自備螺絲起子│現金新臺│    │
│    │月十五日凌│四段九十號無│      │稍為弄開電動門│幣三千五│    │
│  ２│晨三時許  │人居住之鞋店│      │之小鐵盒後，用│百元    │    │
│    │          │（鐵皮屋）  │      │螺絲起子按開關│        │    │
│    │          │            │      │啟動電門後，進│        │    │
│    │          │            │      │入裡面行竊    │        │    │
├──┼─────┼──────┼───┼───────┼────┼──┤
│    │八十八年四│臺南市○○路│戊○○│自備鑰匙開啟大│新臺幣二│    │
│  ３│月中旬某日│二段二四三號│      │門進入裡面行竊│千元（硬│    │
└──┴─────┴──────┴───┴───────┴────┴──┘
┌──┬─────┬──────┬───┬───────┬────┬──┐
│  │凌晨三、四│住宅（一樓店│      │              │幣）    │    │
│    │時許      │面、樓上住宅│      │              │        │    │
│    │          │）          │      │              │        │    │
├──┼─────┼──────┼───┼───────┼────┼──┤
│    │八十八年七│臺南市○○路│甲○○│以自備鑰匙打開│現金新臺│    │
│  ４│月十五日晚│六三二號無人│      │鐵捲門進入裡面│幣一千元│    │
│    │上十一時許│居住之冷飲店│      │行竊          │        │    │
│    │          │（只有一樓）│      │              │        │    │
├──┼─────┼──────┼───┼───────┼────┼──┤
│    │八十八年四│臺南市○○路│丙○○│毀壞門鎖開啟大│現金新臺│    │
│    │月十五日凌│三段六號無人│      │門進入裡面行竊│幣二千元│    │
│    │晨三時許  │居住之性高采│      │              │及十三件│    │
│  ５│          │烈成人情趣禮│      │              │男性平口│    │
│    │          │品情趣商店（││              │褲，價值│    │
│    │          │係二樓樓房，│      │              │約新臺幣│    │
│    │          │均無人居住）│      │              │五千元左│    │
│    │          │            │      │              │右      │    │
└──┴─────┴──────┴───┴───────┴────┴──┘


司法院資訊處製作；財團法人民間司法改革基金會備份。
